臺灣高等法院臺中分院刑事裁定　
111年度毒抗字第549號
抗  告  人
即  被  告  彭尹  



上列抗告人因違反毒品危害防制條例案件，經檢察官聲請觀察、
勒戒，不服臺灣臺中地方法院111年度毒聲字第425號中華民國11
1年4月29日裁定（聲請案號：臺灣臺中地方檢察署111年度聲觀
字第347號），提起抗告，本院裁定如下：              
    主  文
抗告駁回。
    理  由
一、抗告意旨略以：抗告人即被告彭尹（下稱抗告人）現年00歲
　　，學歷為○○畢業，其主觀上認為案發當時係飲用含有第三級
    毒品成分之咖啡包，並未知悉該咖啡包可能含有第二級毒品
    成分；其經警查獲後，始終坦承施用第三級毒品，表示願意
    接受戒癮治療，觀察勒戒對其職業自由可能肇致不利，其並
    無不適合為附命戒癮治療緩起訴處分情事。檢察官於聲請觀
    察勒戒前，並未傳訊抗告人到案說明，或通知其表示意見，
    且未敘明其聲請裁定觀察勒戒之具體理由，有裁量怠惰或濫
    用情形，原審未發現此違誤，僅形式書面審查，即裁定准予
    執行觀察勒戒，難認允當。抗告人因誤觸法網，現已悔悟，
    觀察勒戒對之將造成事業、經濟困境，戒癮治療則為侵害最
    小之手段，抗告人願繳交公益捐款或提供勞務義務，爰請求
    給予自新機會，撤銷原裁定，更為適法之裁定等語。
二、按犯毒品危害防制條例（下稱毒品條例）第10條之罪者，檢
    察官應聲請法院裁定，令被告入勒戒處所觀察、勒戒，其期
    間不得逾2月；依前項規定為觀察、勒戒或強制戒治執行完
    畢釋放後，3年後再犯第10條之罪者，適用前2項之規定，毒
    品條例第20條第1項、第3項分別定有明文。所謂「3年後再
    犯」，只要本次再犯（不論修正施行前、後）距最近1次觀
    察、勒戒或強制戒治執行完畢釋放，已逾3年者，即該當而
    應再令觀察勒戒，不因其間是否另犯第10條之罪經起訴、判
    刑或執行而受影響，俾落實此次寬厚刑事政策之變革（最高
    法院109年度台上大字第3826號裁定意旨參照），上開法文
    且為強制規定，法院並無裁量餘地。
三、經查：
　㈠抗告人基於施用第二級毒品甲基安非他命犯意，於民國110年
    9月16日19時43分許為警採尿時起回溯96小時内某時，在不
    詳地點，以不詳方式，施用第二級毒品甲基安非他命1 次
　　，嗣於同年月16日15時10分許，因另涉販賣第三級毒品愷他
    命案件為警逮捕，經警徵得其同意採尿送驗，結果呈安非他
    命及甲基安非他命陽性反應等情，有尿液勘查採證同意書、
　　新北市政府警察局受採集尿液檢體人姓名及檢體編號對照表
　　、台灣檢驗科技股份有限公司濫用藥物實驗室-台北110年10
    月5日濫用藥物檢驗報告（檢體編號D0000000）等附卷可稽
    （毒偵卷第31-35頁），且送驗之尿液確為抗告人所排放並
    封緘乙節，亦據其於警詢時供明在卷（同上卷第26頁）。
  ㈡抗告人雖辯稱其僅施用過愷他命咖啡包，不知內含第二級毒
    品成分等語。惟：純甲基安非他命之游離基為無色或淡黃色
    之油狀物，具輕微腥味、胺臭，而實際上甲基安非他命多以
    鹽酸鹽或硫酸鹽存在，形成白色、微帶苦味之結晶性粉末或
    似冰糖之片狀結晶，該結晶極易溶於水或酒精，目前國內發
    現的均為甲基安非他命之鹽酸鹽，可以口服、鼻吸、煙吸或
    注射等方式施用（行政院衛生署管制藥品管理局〈現更名為
    衛生福利部食品藥物管理署，下稱衛福部食藥署〉93年2月9
    日管宣字第0930001092號函參照）。又毒品施用後於尿液、
    血液中可檢出之最大時限，與施用劑量、施用頻率、施用方
    式、施用者飲水量之多寡、個人體質、檢體收集時間點及所
    用檢測方法之靈敏度等因素有關，因個案而異，一般於尿液
    中可檢出之最大時限，古柯鹼為施用後1至4天、海洛因為2
    至4天、嗎啡為2至4天、大麻為1至10天、安非他命為1至4天
　　、甲基安非他命為1至5天、MDMA為1至4天、MDA為1至4天、K
    etamine為2至4天（衛福部食藥署92年7月23日管檢字第0920
    005609號函參照）。查抗告人前揭尿液檢體經確認檢驗結果
    ，安非他命、甲基安非他命濃度值分別高達564ng/mL、8661
    ng/mL，高出閾值濃度（500ng/mL）甚多，顯見有大量服用
    之情形，衡以其前於104年間即有因施用第二級毒品案件經
    臺灣新北地方法院以105年度毒聲字第112號裁定送勒戒處所
    觀察、勒戒後，認無繼續施用毒品傾向，於105年6月7日執
    行完畢釋放，並由臺灣新北地方檢察署檢察官以104 年度毒
    偵字第9398號為不起訴處分確定等情，亦有臺灣高等法院被
    告前案紀錄表可憑（本院卷第21頁），足見其前已有施用第
    二級毒品之經驗，是其辯稱不知咖啡包內含有第二級毒品之
    成分云云，尚難採信。綜上，抗告人確有上開施用第二級毒
    品甲基安非他命之犯行，堪予認定。又抗告人本案於110年9
    月16日19時43分許為警採尿時起回溯96小時内某時施用第二
    級毒品之行為，與前案紀錄表所載前次觀察勒戒執行完畢時
    間（105年6月7日），相距已逾3年，期間均無再執行觀察、
    勒戒或強制戒治之情形，依上開說明，自應依修正後毒品條
    例規定，再予適用觀察、勒戒或強制戒治之機會。
　㈢抗告人雖另主張檢察官於聲請觀察、勒戒前，未予其陳述意
    見之機會等語。惟對於施用毒品者應採行如何之處遇程序，
    屬刑事立法政策之事項，現行毒品條例第24條第1項，採行
    「觀察勒戒」與「緩起訴之戒癮治療」並行之雙軌模式，應
    認有賦與檢察官依裁量行使之職權，並非由法院裁量；而是
    否給予施用毒品者為附命完成戒癮治療之緩起訴處分，檢察
    官自得本於毒品條例第24條之規定及立法目的，依行政院所
    頒之「毒品戒癮治療實施辦法及完成治療認定標準」（下稱
    戒癮治療認定標準），選擇實施對象、內容、方式與執行之
    醫療機構，妥為斟酌、裁量，始予決定，而其裁量之結果如
    認適於為緩起訴處分者，固須於緩起訴處分中說明其判斷之
    依據，但如認為應向法院聲請觀察、勒戒者，因係適用原則
    而非例外，自無需贅餘交代不適於為緩起訴處分之理由，法
    院原則上應尊重檢察官職權之行使，僅就檢察官之判斷有違
    背法令、事實認定有誤或其裁量有重大明顯瑕疵等事項為有
    限度之低密度審查（最高法院103年度台上字第2464號判決
    意旨參照）。查本案尿液檢驗報告出爐後，檢察官有於偵查
    中傳喚抗告人於111年2月10日到庭訊問，然其未遵期到庭等
    情，有辦案進行單、點名單可稽（毒偵卷第47、49頁），抗
    告人於本院訊問時並陳稱：當時因高燒住院3天、有點昏迷
    ，未及提出住院證明及單據向檢察官請假等語（本院卷第36
    -37 頁），顯示其有收到檢察官開庭通知而未到庭，且抗告
    人於庭後向本院提出者，係○○○○總醫院之診斷證明書，其上
    記載抗告人於111年4月11日14時16分因失眠等症狀至急診就
    醫，並於翌日（12日）16時52分經急診出院等語（本院卷第
    45、47頁），該就醫日期顯然與檢察官傳喚應到庭之上開日
    期不同，無從證明抗告人偵查中有因住院無法到庭情形，本
    案顯無抗告意旨所指檢察官未予其陳述意見機會情形，甚為
    明確。另抗告人除犯本案施用第二級毒品罪嫌，另因涉犯販
    賣第三級毒品罪嫌，經臺灣臺中地方檢察署檢察官於111年2
    月19日偵查終結，並提起公訴，現由臺灣臺中地方法院以11
    1年度訴字第460號案件審理中，有上開前案紀錄表可憑（本
    院卷第22頁），堪認抗告人有「毒品戒癮治療實施辦法及完
    成治療認定標準」第2條第2項第1款所定緩起訴處分前，因
    故意犯他罪，經檢察官提起公訴之不適合為附命完成戒癮治
    療之緩起訴處分情形。本件檢察官斟酌抗告人個案具體情節
    ，認不適合為附命完成戒癮治療之緩起訴處分，依毒品條例
    第20條第1項之規定向法院聲請觀察、勒戒，核屬檢察官裁
    量職權之適法行使，尚無違背法令、事實認定有誤或裁量有
    重大明顯瑕疵之情事，法院自應予以尊重，尚無自由斟酌以
    其他方式替代之權。且檢察官逕向原審聲請觀察、勒戒，未
    為附命緩起訴處分，因係適用原則而非例外，本無需贅述交
    代不適於附命緩起訴處分之理由，縱未在聲請書中敘明為何
    不予緩起訴處分，亦未可遽認有何裁量怠惰或濫用之情事。
    原審因認檢察官之聲請為正當，裁定將抗告人送勒戒處所觀
    察、勒戒，經核並無違誤。至抗告意旨所稱觀察勒戒將造成
    其事業、經濟困境等情，縱屬非虛而值同情，仍屬其個人事
    由，與觀察、勒戒之審酌無涉。本件抗告為無理由，應予駁
    回。
四、據上論斷，應依刑事訴訟法第412條，裁定如主文。
中　　華　　民　　國　　111 　年　　7 　　月　　29　　日
            刑事第十庭     審判長法　官   陳  宏  卿
                                 法　官   簡  芳  潔
                                 法　官   林  美  玲
以上正本證明與原本無異。
不得再抗告。
                                 書記官   趙  郁  涵
　　　　　　　　　　　　　　　　 
中　　華　　民　　國　　111 　年　　7 　　月　　29　　日